【裁判字號】    98,易,159
【裁判日期】    990127
【裁判案由】    竊盜
【裁判全文】
臺灣苗栗地方法院刑事判決               98年度易字第159號
公  訴  人  臺灣苗栗地方法院檢察署檢察官
被      告  戊○○
被      告  壬○○
被      告  丙○○
被      告  庚○○
上列四人共同
選任辯護人  陳益軒律師
被      告  甲○○  男  53歲（民國○○年○月○○日生）
                    身分證統一編號：Ｚ000000000號
                    住苗栗縣頭份鎮○○里○○鄰○○街37巷5
                    弄11號
被      告  乙○○  男  50歲（民國○○年○月○○日生）
                    身分證統一編號：Ｚ000000000號
                    住苗栗縣獅潭鄉新豐村八角坑25之1號
上列二人共同
選任辯護人  李添興律師
上列被告等因竊盜案件，經檢察官提起公訴（98年度偵字第565
號、第635號），本院判決如下：
    主  文
戊○○、壬○○、丙○○、庚○○、甲○○、乙○○均無罪。
    理  由
一、公訴意旨略以：被告戊○○係長宏礦業礦場（下簡稱長宏礦
    場）經理，其自民國97年6 月16日起，在行政院農業委員會
    林務局新竹林區管理處（下簡稱：新竹林管處）大湖區第11
    鄰班崩塌地內，盜挖新竹林管處土石，迄於97年6 月18經警
    查獲後（業經檢察官提起公訴，並經臺灣等法院臺中分院以
    98年度上易字第453 號判處有期徒刑6 月確定），猶不知悔
    改，復與該礦場之負責人被告乙○○，基於共同意圖為自己
    不法所有之犯意聯絡，趁新竹林管處於大湖區第11林班崩塌
    地進行復育工程，而長宏礦場緊鄰上開崩塌地，僱請同具竊
    盜犯意聯絡之被告壬○○、庚○○、甲○○及丙○○等人，
    由被告戊○○於97年6 月20日，先以電話向不知情之國翔砂
    石場廠長辛○○（另經檢察官為不起訴處分確定）兜售砂石
    後，於97年6 月21日起，被告壬○○駕駛車牌號碼QK─2666
    號自小客車，於長宏礦場上方林地路口把風，被告庚○○及
    甲○○兩人依戊○○之指示，於長宏礦場東側，新竹林管處
    所有地號苗栗縣獅潭鄉○○○段第1057號國有保安林地內，
    分別駕駛挖土機以接力之方式挖取土石後，再由被告丙○○
    駕駛車牌號碼AI─751 號砂石車運往長宏礦場前堆置，待辛○○指派之司機運走，以此方式，共同竊得新竹林管處所有
    之土石。迄97年6 月23日止，辛○○指派不知情之司機羅經
    標、張玟銍（已歿）、陳永春、夏鎮隆及李德明（以上5 人
    ，均另經檢察官為不起訴處分）等5 人分別駕駛砂石車，前
    往長宏礦場載運被告戊○○等人所竊得之土石至國翔砂石場
    ，合計約2757.58 公噸。嗣於97年6 月22日清晨5 時許，經
    新竹林管處人員會同苗栗縣警察局大湖分局員警於現場蒐證
    後循線查獲。因認被告戊○○等6 人涉有刑法第321 條第1
    項第4 款之結夥三人以上竊盜罪嫌、山坡地保育利用條例第
    34條第1項之罪嫌等語。
二、證據能力部分：
  (一)按被告以外之人於偵查中向檢察官所為陳述，除顯有不可信
    之情況者外，得為證據，刑事訴訟法第159 條之1 第2 項定
    有明文。偵查中對被告以外之人所為之偵查筆錄，或被告以
    外之人向檢察官所提之書面陳述，性質上均屬傳聞證據。惟
    現階段刑事訴訟法規定檢察官代表國家偵查犯罪、實施公訴
    ，依法其有訊問被告、證人及鑑定人之權，證人、鑑定人且
    須具結。而實務運作時，檢察官偵查中向被告以外之人所取
    得之陳述，原則上均能遵守法律規定，不致違法取供，其可
    信度極高，自得為證據。經查，本件證人詹益建、陳振馨、
    鍾德星、詹德森、邱泰坤、詹益岳、吳雲端、夏鎮隆（參97
    年度他字第909 號第一卷第149 至152 頁、第161 頁、第16
    2 至163 頁、第167 至168 頁、第201 至203 頁）、證人即
    共同被告庚○○、證人辛○○、李德明、陳永春、羅經標（
    參97年度他字第909 號第二卷第54至56頁、第87至89頁、第
    15至18頁、第34至36頁、第164 至166 頁）等人，於檢察官
    偵查中所為之證述，性質上雖屬審判外之陳述，惟其等係於
    偵查中向檢察官所為之證述，且均經具結，復無顯有不可信
    之情況，衡諸上開規定，自具有證據能力，併此敘明。
  (二)本件被告戊○○等6 人，及其等之辯護人，對於下列非供述
    證據的證據能力均不爭執，且無違法取得或顯不可信之情形
    ，本院自得將之採為認定本件犯罪事實存否之證據，附此敘
    明。
三、按犯罪事實應依證據認定之，無證據不得認定犯罪事實。不
    能證明被告犯罪者，應諭知無罪之判決。刑事訴訟法第154
    條第2 項、第301 條第1 項，分別定有明文。次按認定不利
    於被告之事實，須依積極證據，苟積極證據不足為不利於被
    告事實之認定時，即應為有利於被告之認定，更不必有何有
    利之證據；又事實之認定，應憑證據，如未能發現相當證據
    ，或證據不足以證明，自不能以推測或擬制之方法，以為裁
    判基礎。而所謂認定犯罪事實之積極證據，係指適合於被告
    犯罪事實認定之積極證據而言，雖不以直接證據為限，間接
    證據亦包括在內；然而無論直接或間接證據，其為訴訟上之
    證明，須於通常一般之人均不致有所懷疑，而得確信其為真
    實之程度者，始得據為有罪之認定，倘其證明尚未達到此一
    程度，而有合理之懷疑存在時，致使無從形成有罪之確信，
    根據「罪證有疑，利於被告」之證據法則，即不得遽為不利
    被告之認定（最高法院29年上字第3105號、30年上字第816
    號、40年臺上字第86號、76年臺上字第4986號判例參照）。
    復按告訴人之指訴，係以使被告受刑事訴追為目的，是以告
    訴人之指訴為證據方法，除其指訴須無瑕疵，且應有查與事
    實相符之佐證，始得資為判決之基礎（最高法院52年臺上字
    第1300號、61年臺上字第3099號判例參照）。刑事訴訟法第
    161 條第1 項亦規定，檢察官就被告犯罪事實，應負舉證責
    任，並指出證明之方法，是檢察官對於起訴之犯罪事實，應
    負提出證據及說服之實質舉證責任，倘其所提出之證據，不
    足為被告有罪之積極證明，或其指出證明之方法，無從說服
    法院以形成被告有罪之心證，基於無罪推定之原則，自應為
    被告無罪判決之諭知（最高法院92年度台上字第128 號判例
    參照）。
四、本件檢察官認被告戊○○等6 人涉有前述結夥三人以上竊盜
    、山坡地保育利用條例第34條第1 項之罪嫌，無非係以：
  (一)被告戊○○、乙○○、壬○○、丙○○、庚○○、甲○○等
    人的陳述及證述。
  (二)證人吳雲端、己○○、詹益建、陳振馨、詹得森、鍾德星、
    詹益岳、邱泰坤、李德明、陳永春、羅經標、夏鎮隆等人之
    證詞。
  (三)盜採地點衛星定位位置圖、蒐證光碟翻拍照片7 張、苗栗縣
    政府97年6 月25日府農水字第0970093781號函及同函所附之
    會勘紀錄、辛○○所提出之帳冊，羅經標、陳永春、夏鎮隆
    、張玟銍、李德明運輸日報表，員警繪製「97年6 月22日長
    宏礦業挖掘土石蒐證示意圖」、簽收簿、筆記本（以上詳如
    起訴書證據清單所載）。
五、被告戊○○、乙○○、庚○○、壬○○、丙○○、甲○○均
    否認有竊盜、違反山坡地保育利用條例之犯行，被告戊○○
    辯稱：係在緊急防災計劃範圍內施工，並未盜採砂石等語；
    被告乙○○辯稱：案發當日前業已離開國鼎公司，未在長宏
    礦場工作，亦未參與上述地點的緊急防災計畫，係案發後國
    鼎公司才邀伊施作變更後的緊急防災計畫等語；被告庚○○
    辯稱：受戊○○指示在現場施工，並未盜採砂石等語；被告
    壬○○辯稱：平日受戊○○指揮在長宏礦場工作，負責怪手
    加油、礦區灑水之工作，97年6 月22日凌晨，駕駛碼QK─26
    66號自小客車停於長宏礦場上方林地路口睡覺，並非把風等
    語；被告丙○○辯稱：受僱於長宏礦場駕駛車牌號碼AI─
    751 號砂石車，將庚○○及甲○○以挖土機挖下的砂石，運
    往長宏礦場前堆置，並無竊盜的意思等語；被告甲○○辯稱
    ：受戊○○指示開挖土機在現場工作，並未盜採砂石等語。
    經查：
  (一)證人即苗栗縣政府農業局水土保課技士己○○結證稱：苗栗
    縣獅潭鄉八角林、桂竹林地方長宏礦場上邊坡緊急防災計畫
    （以下稱長宏礦場上邊坡緊急防災計畫），是長宏礦場提出
    ，由苗栗縣政府所核定，係伊承辦，苗栗縣政府於97年4 月
    間核定，緊急防災計劃的義務人是長宏礦場的負責人洪瑪咪
    。苗栗縣政府於97年6 月23日接獲林務局新竹林區管理處通
    知有越區及土石外運情形，伊於當日下午會同新竹林區管理
    處及大湖工作站辦理機動性緊急防災計劃施工檢查，發現長
    宏礦場上邊坡緊急防災計畫區東側平台（大湖事業區第11林
    班）有遭開挖情形，當日的苗栗縣政府加強山坡地保育利用
    管理會勘紀錄，及98年6 月26日府農水字第0980106723號函
    均係伊製作。怪手在清除崩積土時，有可能同時挖到下方的
    矽砂。上述緊急防災計劃的面積較為平坦，可以用怪手上去
    做。錦鼎公司是做林務局新竹林管處大湖事業區第11林班地
    上邊坡復育工程的承包商。緊急防災計劃有一個固定的範圍
    ，本件起訴書所載地點是在緊急防災計畫裡面。94年因颱風
    災害造成崩塌地有崩積土，一直累積到伊承辦之後，才有長
    宏礦場上邊坡緊急防災計劃。依據該計劃可以產生3 萬立方
    米的土石方，此部分是附屬在1 個水土保持計劃裡面的防災
    計劃，該地因崩塌之後，造成無法施作水土保持計劃。長宏
    礦場將該處崩塌的土石清除後，有義務運走，也就是允許長
    宏礦場處理賣掉等語（參98年度偵字第635 號卷第15至16頁
    ，本院審卷98年5 月13日勘驗筆錄第3 頁、98年7 月24日審
    判筆錄第4 頁、第8 至9 頁、第12頁、第15至18頁、第19
    至20頁）。
  (二)證人即擬定長宏礦場上邊坡緊急防災計畫的水土保持計師丁○○結證稱：「（問：提示緊急防災計畫，根據你看到的現
    場認定的地點，這整個緊急防災計畫裡面，他是位於哪一個
    點，是不是就是A5、A6的點？）對，差不多在A5、A 6 之間
    。」、「（問：根據A5、A6你當時的設計，大概以A6來講，
    那個崩積土如果要把它清除，一直到最後的剖面整修、綠化
    ，這兩個之間的落差會有多大？）從崩積土到完成面的話，
    依照當初的計畫來說大概至少會有2 、3 米以上的高差。」
    、「（問：也就是說在挖掘之前到完成之後，這個落差會有
    2 、3 米的差別？）對，以A6剖面來看的話。」、「（問：
    在完成剖面整修的時候，原來的地形有可能如同你現在設計
    的切面是這麼完整嗎？）不會。」、「（問：所以一定會有
    修坡是不是這樣的情況，不可能說把崩積土清除以後，地形
    就是這麼平滑？）實務上來說要到我們計畫的這麼平整是不
    太容易，我們還是希望說他施作的時候都是依照計畫，在整
    個斜率上來說盡量是要符合計畫。」、「（問：所以一定會
    有降挖的情況是嗎？）本來清除的工作裡面就會有這個作業
    在。」、「（問：這兩個部份以你原來設計裡面，大概會有
    產生多少的土方？）土方的量，在A6的右側，我們以這個圖
    面上來說，當初就有估算了一個挖方量大概81.98 平方公尺
    ，會寫平方公尺是因為這是平面，每一個剖面之後才會有一
    個體積出來，所以這裡是平方公尺的單位。」、「（問：是
    一個平方公尺的平面圖？）就這個剖面來說，它的挖方的平
    面的面積。」、「（問：平面面積是不是真正實際上崩積土
    裡面可能會產生？）還不是。」、「（問：根據這兩個圖面
    ，如果是以地界限來做論斷，它有沒有可能延伸到右側第11
    林班地這部份，大概延伸的距離會有多遠？）我們這個計畫
    本身在當初審查的時候就已經有往林務局第11鄰班地來延伸
    ，延伸的距離以A6的剖面來說，從礦業地用地界限開始計算
    大概會有20尺左右。」、「（問：根據A5、A6剖面圖，你剛
    才有回答辯護人說挖方量只是一個平面的，如果是在配合他
    挖下去的深度，才能夠計算出真正崩積土的體積是嗎？）不
    是，這個算法可以看計畫裡面，基本上因為我們是用剖面，
    所以A1到A7剖面，每一個剖面我們都會有挖方量的產生，這
    是平面式的，然後在每一個剖面會有一個距離，等於面積乘
    以距離才是它的土方量，所以我剛才會報告說這個A5、A6上
    面所顯示的都只是平方公尺而已，它的估算土方量不是看這
    裡的深度，因為這是一個土石方估算法的一個方式，是每一
    個剖面的水平距離，乘以距離之後才是它的土方量。」、「
    （問：你的意思是說它有一個計算的公式？）對，我們計算
    的公式在P4-6有一個表4-2-1 的挖填土石方計算表，可以看
    到A6剖面圖就是我們圖面上寫的81.98 平方公尺，這就是挖
    方的面積，就是每一個面積再乘以每一個剖面之間的間距，
    之後才會產生一個土方的量體。」、「（問：所以A5的剖面
    圖顯示出來的挖方實際的體積是1362.3立方米？）對，這是
    A5、A6兩個的剖面。」、「（問：那A6剖面圖的話是81.98
    立方米？）這個是平均值，所以我們依計算來說的話，是54
    .25 、81.98 ，就是A5、A6這兩個取平均值之後，乘以20，
    才是剛才挖方的體積1362.3立方米，它的平均值會顯示在間
    距的旁邊有一個68.12 【平均值】的數字，因為每一個剖面
    都是不規則。」、「（問：98年5 月13日會同法官到現場履
    勘的時候，審判長問你說你現在站的位置就是那個平台到下
    方的堆置場有幾公尺？你說落差大約有5 、60公尺，你回答
    的那個堆置場是堆置什麼東西？）這個案子因為會有挖清除
    的一些土石，在還沒有清運掉之前，我們找一個地區，讓他
    們暫時堆置，堆置場就是在圖上的林道路剛開始那一段。」
    、「（問：在堆置場上面堆置的土石，依你的研判大概有幾
    米？）那個部份沒有特別去注意，我是注意到後面就是我們
    會勘的地點。」、「（問：為什麼平台到堆置場的落差你說
    大約有5 、60公尺，有需要那麼深的深度嗎？）這個是因為
    依照當初的測量圖，就是我們計畫的裡面一定都會有測量圖
    。」、「（問：所以你的回答是說依照測量圖應該落差是5
    、60公尺？）對。」、「（問：你在現地所看到的到底落差
    是幾公尺？）因為用目測沒有辦法很精準的去說這個落差是
    幾公尺。」、「（問：大約是幾公尺？）大概也有5 、60
    公尺的高差。」、「（問：你們整個防災計畫大約清除多少
    的崩積土你知道嗎？防災計畫你們是3 月核定一直到案發，
    你們到底清除了多少崩積土？）最主要是剛開始沒多久剛好
    是東側林務局第11林班地，這個部份沒有特別記載，因為對
    我們來說就是他只要按照計畫，而且案發的當時在之前其實
    有申報開工，可是還沒有實質去動工，他們等於是延誤了大
    概有將近快1 個月的時間都沒有去實質動工。」、「（問：
    到案發的時候，實際挖多少土石出去你並不清楚是嗎？）是
    。」等語（本院審卷98年7 月24日審判筆錄第26至31頁）。
  (三)是由證人己○○、丁○○上述證詞，參酌卷附之長宏礦場上
    邊坡緊急防災計畫（附於本院審卷98年4 月15日準備程序筆
    錄之後）、苗栗縣政府98年6 月26日府農水字第0980106723
    號函（附於審卷98年6 月10日準備程序筆錄之後）、苗栗縣
    政府97年5 月21日府農水字第0970074483號函、苗栗縣政府
    97年5 月16日加強山坡地保育利用管理會勘紀錄、衛星定位
    位置圖（參97年度他字第909 號卷第一卷第56至57頁、第13
    0 頁、第137 頁）所示，可知水土保持技師丁○○受水土保
    持義務人洪瑪咪之委託，於97年3 月3 日編製長宏礦場上邊
    坡緊急防災計畫，嗣經苗栗縣政府於97年4 月間核定，並於
    同年5 月16日會同新竹林區管理處等相關人員到場勘驗，同
    意長宏礦場以第11林班地為施工平台。觀諸前述緊急防災計
    劃內容，可知為加速長宏礦場所屬崩塌土地有效緊急治理，
    上述計劃之範圍除了礦場所屬部分土地外，將使用東、北側
    林班地的部分土地及其他私有地，並計劃使用到第11林班地
    ，亦即新竹林區管理處所管理的苗栗縣獅潭鄉○○○段第10
    57號國有林地3949.32 平方公尺，供設置緩衝帶、修整坡面
    、溪溝疏浚用（參上述計劃第2-1 、第2-1-1 頁）。被告戊○○於97年6 月22日上午5 時許，命被告庚○○、甲○○駕
    駛挖土機作業的地點，係在苗栗縣政府所核定的長宏礦場上
    邊坡緊急防災計畫範圍內，且係於該計劃內剖面圖A5、A6的
    位置，前述計畫在當初審查的時候就有往林務局第11林班地
    來延伸的情形，以A6的剖面而言，延伸的距離從礦業地用地
    界限開始計算大概會有20尺左右，A5、A6的挖土方量約為13
    62 .3 立方米。長宏礦場施作前述緊急防災計劃，會產生約
    33024 立方米的土石，長宏礦場有義務將之清除，且可外運
    販售等事實。
  (四)復觀諸長宏礦場上邊坡緊急防災計畫3-1-2 災害現況照片所
    示，可知前述緊急防災計劃範圍內，有許多崩塌的土石，包
    含塊狀的頁岩、石頭。再衡酌前述緊急防災計劃剖面圖所示
    ，可知此防災計劃除崩積土之清除外，復有坡面整修、疏浚
    等工程。再參酌證人丁○○的上述證詞，可知被告戊○○等
    人為施作前述緊急防災計劃，在上述施工範圍內有修坡之必
    要，亦即必須向下挖除土石來修整坡度，以致於現場有高低
    度落差的情形，挖掘之前到完成之後，會有2 至3 公尺的高
    差等事實。再查，證人即國翔砂石工業股份有限公司廠長辛○○證稱於97年6 月21至23日，透過被告戊○○，向長宏礦
    場購買2757.58 公噸，約1450立方米的頁岩石塊，1 公噸11
    0 元，換算約1 立方公尺209 元，含發票約40萬元，並非矽
    砂，國翔砂石廠並無處理矽砂的設備。當時係指派羅經標、
    張玟銍、陳永春、夏鎮隆、李德明等5 人，分別駕駛砂石車
    ，至長宏礦場載運等語（參97年度他字第909 號卷第二卷第
    87至89頁，審卷98年12月15日審判筆錄第13至17頁）。復觀
    諸證人羅經標、陳永春、夏鎮隆、李德明等人的證詞，再衡
    酌證人辛○○的帳冊、羅經標、陳永春、夏鎮隆、張玟銍、
    李德明運輸日報表、國鼎礦業股份有限公司97年5 、6 月份
    統一發票（參97年度他字第909 號卷第二卷第63至84頁、第
    85頁）所示，可知證人辛○○於97年6 月21至23日，透過被
    告戊○○向長宏礦場購買2757.58 公噸，約1450立方米，含
    營業稅共318434元的頁岩土石等事實。
  (五)依據長宏礦場上邊坡緊急防災計畫、苗栗縣政府98年6 月26
    日府農水字第0980106723號函、證人己○○的證詞，可知長
    宏礦場執行前述緊急防災計劃，所產生約33024 立方公尺的
    土石，長宏礦場可將之外運販售。本件被告戊○○命被告庚○○、甲○○以挖土機施工的地點，係在上述緊急防災計劃
    範圍內，即在緊急防災計劃剖面圖A5、A6的位置，亦即新竹
    林區管理處所管理之第1057號林班地，原設計之挖土方量約
    為1362.3立方米等情，已如前述。而被告戊○○將緊急防災
    計劃範圍內施工後所產生的土石1450立方公尺，出售予證人
    辛○○所屬的國翔砂石場，係證人辛○○所指派的司機羅經
    標等人，至長宏礦場前述堆置土石處所載運。而長宏礦場上
    述堆置土石處所之土石，係包含本件為警查獲施工地點的挖
    土方量，以及緊急防災計劃其餘地點所產生的土石。是被告
    戊○○前述出售的土石量，係在前述可外運販賣33024 立方
    公尺數量內，並未逾越上述可清運之數量，其等之行為，應
    無竊盜及違反山坡地保育利用條例的主觀犯意與客觀犯行。
  (六)至苗栗縣政府98年6 月26日府農水字第0980106723號函說明
    三載有【、、「、、（土石方量約33024 立方公尺），然本
    案竊盜之行為，係被告等挖掘崩積土下方之矽砂（有價）予
    以清運，故與本緊急防災計劃不符。」】等情。但查，證人
    己○○證稱怪手在清除崩積土時，有可能同時挖到下方的矽
    砂等語（參審卷98年7 月24日審判筆錄第15頁），已如前述
    ，由此足見被告戊○○等人執行上述緊急防災計劃，在新竹
    林管處於大湖區之第11林班地，以挖土機清理崩積土時，有
    可能挖到下方的矽砂等事實。而被告戊○○於上述日期出售
    予證人辛○○之國翔砂石廠者係土石頁岩非矽砂，亦如前述
    ，且本件並未查獲被告戊○○等人，於上述日期自第11林班
    地所挖取的矽砂。是由前述論證，並無法證明被告戊○○等
    人於上述日期，有盜採矽砂的行為，因此，苗栗縣政府上述
    函文所載被告等挖掘崩積土下方之矽砂（有價）予以清運，
    與前述事證不符，自不能據此而認被告戊○○等人有盜採第
    11林班地土石的犯意與犯行。又證人己○○證稱被告戊○○
    等人不是在清除崩積土，而是往下挖掘土石等語（參審卷98
    年7 月24日勘驗筆錄第4 頁）。然查，依據前述緊急防災計
    劃4-6-4 頁所示，復參諸證人丁○○的證詞，可知剖面圖A5
    、A6即第11林班地的施工範圍內，約有20公尺的距離，需做
    「坡面整修及綠化」，原地形線及整地形線有數公尺的高度
    落差，亦即現場必會有向下挖掘土石的動作，並非只有清除
    崩積土此項工作而已，是不能以證人己○○的上述證詞，遽
    認被告戊○○等人絕無施作緊急防災計劃之意，僅係在盜採
    砂石。
  (七)至苗栗縣政府98年6 月26日府農水字第0980106723號函說明
    四載有：【本處97年6 月23日加強山坡地保育利用管理會勘
    紀錄1 所稱之「計畫區東側原有平台（林務局辦理「大湖事
    業區第11林班崩塌地復育工程」石籠施作位置）已有降挖情
    形，係指本案竊盜行為，其降挖行為非工程所需】等情。然
    查，依據上述會勘紀錄（參97年度他字第900 號卷第一卷第
    90至92頁）所示，林務局承包商錦鼎營造有限公司表示第1
    項降挖情事，係施作石籠工程所需之高程（參同上他卷第91
    頁）。復衡酌世合技術顧問股份有限公司97年6 月18日（97
    ）世技字第0618 -07號函（參同上他卷第188 頁）所示，可
    知世合公司函知錦鼎公司，有關錦鼎公司承攬「大湖區第11
    林班崩塌地復育工程」施作邊坡下方土石籠修坡位置，現場
    因錦鼎公司施工造成林班地與長宏礦場原有地界線放樣樁號
    流失，無法區分地界線，請錦鼎公司於重新放樣後再進行修
    坡工作等情。是由前述會勘紀錄的記載，參酌世合公司上述
    函文，可知前述會勘紀錄第1 項所稱之降挖情事，應係指錦
    鼎公司承包林務局大湖事業區第11林班崩塌地復育工程之石
    籠工程所需的降挖工程，然不能以此遽認該處「降挖」係被
    告戊○○等人所為，並進而認定被告戊○○等人有盜採土石
    的犯意與犯行。
  (八)至證人即林務局新竹林區管理處治山課技正吳雲端證稱：己○○說挖砂石的地點不是長宏礦場的私有地範圍內，現場有
    釘樁，很明顯可以看出來他們越界挖砂石等語（參97年度他
    字第909 號卷第一卷第167 至168 頁）。但查，被告戊○○
    等人於上述日期的施工地點，係位於緊急防災計劃範圍內，
    復屬於第11林班地即第1057地號土地上等情，已如前述。雖
    被告戊○○等人施工挖取土石地點，係位於第11林班地內，
    但其等既係在苗栗縣政府所核定的緊急防災範圍內作業。而
    緊急防災計劃復有坡面整修工程，亦即有挖除坡面土石的工
    程，且出售予證人辛○○的土石量，亦在核定數量範圍內，
    自不能依據證人吳雲端的上述證詞，認定被告戊○○等人有
    盜採砂石之犯意與犯行。
  (九)又證人詹益建、陳振馨、詹得森、鍾德星、詹益岳、邱泰坤
    等人的證詞，僅係證明本件查獲之經過。而本件被告戊○○
    等人雖於當日凌晨5 時許為警查獲，被告壬○○駕駛上述自
    用小客車停放於唯一通往挖取土石地點路口，車上被查獲無
    線電對講機等情。但就一般社會經驗而言，工地施工時間，
    與朝九晚五之上班族不同，夏季山區午後常有陣雨影響施工
    的順利進行，實與平地的天候不同，在山區的工地，因地形
    、地勢、天氣之需求，於凌晨太陽尚未升起但依稀可辨明周
    遭狀況之際工作，並非全不可能。且山區道路因地形關係，
    有時寬度不足以容納2 部車會車，在工程車內有對講機互通
    路況訊息，以求行車安全，亦非不可能，自不能因被告戊○○等人於凌晨施工，被告壬○○駕車於上址被查獲無線電對
    講機，即認被告戊○○等人係在盜採砂石。
  (十)綜上所述，檢察官舉出的證據及卷內訴訟資料，經本院逐一
    剖析，參互審酌，尚不足以形成被告戊○○、乙○○、庚○○、壬○○、丙○○、甲○○等6 人，犯結夥三人以上竊盜
    罪、山坡地保育利用條例第34條第1 項之罪的心證。此外，
    復查無其他積極證據足資證明被告戊○○等6 人，有何公訴
    人所指之犯行，揆諸前揭判例及說明之意旨，及本諸「罪疑
    唯輕」之法則，自應為被告戊○○等6 人無罪判決之諭知。
六、退回併辦部分：
  (一)併辦意旨（98年度偵字第4788號）略以：被告戊○○係國鼎
    公司及長宏礦場之人員，得知緊鄰長宏礦場之新竹林管處於
    大湖區第11林班崩塌，該崩塌地正在進行復育工程，而認有
    機可趁，遂先以電話向不知情之國翔砂石場廠長辛○○（另
    為不起訴處分）兜售砂石後，於97年5 月間某日，僱用同具
    竊盜犯意年籍不詳之成年人駕駛挖土機，挖取在長宏礦場東
    側，新竹林管處所有地號為苗栗縣獅潭鄉○○○段第1057號
    及第1089號國有保安林地內之矽砂，迨於97年5 月24日以1
    立方公尺新臺幣209 元之價格賣給國翔砂石場之辛○○，再
    由辛○○指派不知情之司機羅經標、張玟銍（已歿）、陳永
    春、夏鎮隆及李德明（以上5 人，均另為不起訴處分）等5
    人分別駕駛砂石車，前往長宏礦場載運戊○○等人所竊得之
    矽砂至國翔砂石場，合計約375 立方公尺（約712.51噸），
    嗣經新竹林管處人員會同苗栗縣警察局大湖分局員警於現場
    蒐證後循線查獲。因認被告戊○○涉犯竊盜罪嫌，與上述經
    起訴的竊盜犯行，具有接續犯的實質上一罪關係，移請併案
    審理等語。
  (二)惟本件被告戊○○被訴結夥三人以上竊盜部分，業因本院判
    決無罪，與移送併辦部分，自無接續犯之實質上一罪關係，
    本院無從予以併案審理，此部分應退回檢察官另行依法處理
    ，併此敘明。
據上論斷，應依刑事訴訟法第301條第1 項，判決如主文。
本案經檢察官林俊杰到庭執行職務。
中    華    民    國    99    年    1     月    27    日
                  刑事第一庭法  官  呂曾達
以上正本證明與原本無異。
如不服本判決，應於判決送達後10日內向本院提出上訴狀（應抄
附繕本）。告訴人或被害人如對於本判決不服者，應具備理由請
求檢察官上訴，其上訴期間之計算係以檢察官收受判決正本之日
期為準。
                            書記官  劉容辰
中    華    民    國    99    年    1     月    27    日

司法院資訊處製作；財團法人民間司法改革基金會備份。
